臺灣基隆地方法院刑事判決　
111年度金訴字第334號
公  訴  人  臺灣基隆地方檢察署檢察官
被      告  葉東晏


選任辯護人  張漢榮律師
上列被告因違反洗錢防制法等案件，經檢察官提起公訴（111年
度偵字第1862號），本院判決如下：
    主  文
葉東晏無罪。
    事  實
壹、公訴意旨略以：被告葉東晏可預見金融機構帳戶係個人理財
    之重要工具，為個人財產、信用之重要表徵，將金融帳戶或
    自金融帳戶提領款項或將提領款項所購買遊戲點數卡之序號
    及密碼交予不相識之人，可能供作他人收領詐騙款項之用，
    仍基於詐欺取財、洗錢之不確定犯意，於民國110年3月12日
    ，將其在臺灣新光商業銀行（下稱新光銀行）帳號000-0000
    000000000號帳戶及台新國際商業銀行（下稱台新銀行）帳
    號000-00000000000000號帳戶，交付予真實姓名、年籍不詳
    之詐騙集團成員，並自上開2帳戶提領款項購買遊戲點數，
    將提領款項所購買遊戲點數卡之序號及密碼交付予真實姓名
    、年籍不詳之詐騙集團成員。嗣該詐騙集團之人員取得被告
    上開2帳戶資料後，意圖為自己不法所有，於同日18時35分
    許，打電話向告訴人蔡氏華詐稱：其在購物網站購物，因系
    統有誤多訂商品，須以網路銀行或自動櫃員機依指示操作解
    除，以避免扣款云云，致告訴人陷於錯誤，依指示至自動櫃
    員機操作如下：㈠於110年3月13日16時51分，存入29,985元
    至被告申設之上揭新光銀行帳戶，旋為被告於同日16時52分
    、16時54分許，以金融卡在自動櫃員機分別提領20,000元、
    10,000元，並於同日17時3至4分許，在基隆市○○區○○街00號
    、福二街206號萊爾富便利商店基隆百福店，購買GASH點數
    卡10,000點共3張；㈡於同年3月13日17時1分許、17時6分許
    ，分別存入30,000元、30,000元至被告申設之上揭台新銀行
    帳戶，旋為被告於同日17時10分、17時12分、17時29分、17
    時30分許，以金融卡在自動櫃員機分別提領20,000元、10,0
    00元、20,000元、10,000元，並於同日17時15分許，在基隆
    市○○區○○街000號1樓7-11便利商店福二店，購買GASH點數卡
    5,000點共5張，又於同日17時33至35分許，在基隆市○○區○○
    路000號1樓萊爾富便利商店基隆七堵店，購買GASH點數卡5,
    000點1張、10,000點3張，再將提領款項所購買GASH點數卡
    之序號及密碼交付予真實姓名、年籍不詳之詐騙集團成員，
    以此方式製造不法金流之斷點，而無從追查犯罪所得之去向
    ，以掩飾或隱匿犯罪所得，使詐欺集團得以躲避查緝。嗣告
    訴人發覺有異，報警處理而循線查獲上情。因認被告所為，
    係犯刑法第339條第1項之詐欺取財及洗錢防制法第14條第1
    項之洗錢罪嫌云云。
貳、程序方面：犯罪事實之認定，係據以確定具體的刑罰權之基
    礎，自須經嚴格之證明，故其所憑之證據不僅應具有證據能
    力，且須經合法之調查程序，否則即不得作為有罪認定之依
    據。倘法院審理之結果，認為不能證明被告犯罪，而為無罪
    之諭知，即無刑事訴訟法第154 條第2 項所謂「應依證據認
    定」之犯罪事實之存在。因此，同法第308 條前段規定，無
    罪之判決書只須記載主文及理由。而其理由之論敘，僅須與
    卷存證據資料相符，且與經驗法則、論理法則無違即可，所
    使用之證據亦不以具有證據能力者為限，即使不具證據能力
    之傳聞證據，亦非不得資為彈劾證據使用。故無罪之判決書
    ，就傳聞證據是否例外具有證據能力，本無須於理由內論敘
    說明（最高法院100 年度台上字第2980號判決意旨參照）。
    本院既依憑後開理由而為被告無罪之諭知，揆諸前揭意旨，
    自無需贅載證據能力部分之論述，合先敘明。
參、實體部分： 
一、犯罪事實應依證據認定之，無證據不得認定犯罪事實；不能
    證明被告犯罪者，應諭知無罪之判決，刑事訴訟法第154 條
    第2 項、第301 條第1 項分別定有明文。又檢察官就被告犯
    罪事實，應負舉證責任，並指出證明之方法，刑事訴訟法第
    161 條第1 項定有明文。故檢察官對於起訴之犯罪事實，應
    負提出證據及說服之實質舉證責任，倘其所提出之證據，不
    足為被告有罪之積極證明，或其指出證明之方法，無從說服
    法院以形成被告有罪之心證，基於無罪推定原則，自應為被
    告無罪判決之諭知。
二、公訴意旨認被告涉有上揭詐欺、洗錢罪嫌，無非係以被告於
    偵查中之供述；告訴人於偵查中之指述；被告在新光銀行、
    台新銀行之開戶資料及交易明細；告訴人提出之台新銀行自
    動櫃員機交易明細、三重五常郵局存摺封面、手機通話紀錄
    、被告提出之萊爾富、7-11便利商店購買GASH點數卡顧客聯
    為主要論據。訊據被告堅詞否認有何詐欺取財、洗錢之犯行
    ，辯稱：我在臉書網頁購買月下老人掛飾，後於110年3月13
    日15時12分接獲自稱客服人員來電，稱因公司軟件升級，會
    把我的帳戶變成批發商，如果要解除扣款，會有郵局專人打
    電話來，後來就接獲顯示00-00000000號百福郵局來電，要
    我依照指示進行操作，我先在手機上操作網路銀行是否正常
    ，對方又指示我將帳戶的現金提領出來，且說我的安全防護
    有問題，說等一下會有金融局的人會加我的LINE教我操作，
    去買GASH點數後拍照上傳給金融局的人，且告訴我這些錢都
    是國家的錢，不准亂動，因我從來沒有買過GASH點數，所以
    也不清楚跟郵局有沒有關係，後來自稱「楊主管」的人加我
    的LINE，我就把購買的點數拍照上傳給他，他雖然均只回我
    逗點，但都是另外用電話講，沒有錄音，GASH點數卡的顧客
    聯所載警語當時我沒仔細看，且我趕著要去上班，還問對方
    是不是詐騙集團，對方叫我不要開玩笑，還說程序弄完就沒
    了，到12點(應為24時)前都不要進入金融帳號，後來上班時
    跟同事討論，同事請我打電話問165專線詢問是不是詐騙，
    後來我才發現被騙而馬上報警，也提供LINE對話紀錄給警察
    ，但臉書購物網頁因屬一頁式廣告已經被刪找不到，無法提
    供，但自匯款紀錄可以知道詐騙集團總共匯款給我119,970
    元，但我購買GASH點數卡之金額共12萬9,000元，裡面包含
    我自己帳戶裡面原有款項，我損失9,030元，我也是被詐騙
    的受害人等語。
三、經查：
  ㈠前述新光銀行、台新銀行2帳戶為被告所申設，被告於110年3
    月13日15時12分（通話時間17分鐘）接獲+0000-00000000號
    來電，其後分別於同日15時34分（通話時間18分鐘）、52分
    （通話時間24分鐘）、16時17分（通話時間1小時9分鐘）、
    17時27分（通話時間15分鐘）、43分（通話時間16分鐘）、
    18時1分（通話時間26秒）、2分（通話時間3分鐘）接獲+00
    0000000號來電，另告訴人遭詐騙集團以前開情詞詐騙後，
    先後匯款29,985、30,000、30,000元之金額分別至被告上開
    2 帳戶內（然於同日實有另筆不明來源款項29,985元匯入被
    告台新銀行帳戶，故匯入被告2帳戶內款項合計119,970元）
    ，經被告分別於同日16時22分、52分、54分自新光銀行帳戶
    提領19,000、20,000、10,000元，及於同日16時31分、17時
    10分、12分、29分、30分、47分、48分提領1,000、20,000
    、10,000、20,000、10,000、20,000、10,000元，嗣將上開
    款項，於同日16時39分在基隆市○○區○○街000號全家便利商
    店基隆百福店購買GASH點數卡3,000點共3張；於同日17時3
    分、4分在基隆市○○區○○街00號、福二街206號萊爾富便利商
    店基隆百福店，購買GASH點數卡10,000點共3張；於同日17
    時15分在基隆市○○區○○街000號1樓7-11便利商店福二店，購
    買GASH點數卡5,000點共5張；於同日17時33分至35分在基隆
    市○○區○○路000號1樓萊爾富便利商店基隆七堵店，購買GASH
    點數卡5,000點1張、10,000點3張；於同日17時52分在基隆
    市○○區○○路000號7-11便利商店福聚店購買GASH點數卡5,000
    點6張，總共價值為12萬9,000元，並以通訊軟體LINE中陸續
    告知GASH點數卡之序號及密碼回傳予「楊主管」，嗣被告於
    同日19時17分前往基隆市警察局第三分局百福派出所報案，
    將與「楊主管」之對話紀錄及上開顧客聯提供予警方等情，
    為被告供明在卷（見偵卷第9至12頁、第77至79頁、第87至9
    1頁、第149至150頁，本院卷第49至59頁、第85至92頁），
    核與告訴人於警詢及本院審理時之指訴相符（見偵卷第13至
    14頁，本院卷第49至59頁），並有内政部警政署反詐騙諮詢
    專線紀錄表、受理詐騙帳戶通報警示簡便格式表、金融機構
    聯防機制通報單（告訴人部分）、被告新光銀行、台新銀行
    帳戶之開戶資料及交易明細、告訴人提供之自動櫃員機交易
    明細、郵局帳戶之交易明細、郵局存摺封面影本、與詐騙集
    團手機通話紀錄、被告提出之全家、萊爾富、7-11便利商店
    購買GASH點數卡顧客聯、基隆市警察局第三分局百福派出所
    受（處）理案件證明單（報案人為被告）、手機通話紀錄擷
    圖、LINE對話紀錄擷圖、內政部警政署反詐騙諮詢專線紀錄
    表（報案人為被告）附卷可參（見偵卷第17至27頁、第31至
    33頁、第37至38頁、第39至49頁、第65頁、第93至99頁、第
    103至143頁、第157至165頁，臺灣新北地方檢察署110年度
    偵字第39874卷第17頁背面至第18頁背面、第21頁，本院卷
    第61至65頁），此部分之事實均堪認定。
  ㈡惟提供自己帳戶予他人之原因非一，蓄意犯罪者固然不少，
    因被騙、遺失而成為被害人之情形，亦所在多有，是提供帳
    戶之人是否成立犯罪，自應依積極證據證明之，而非以推測
    、擬制之方法作為證據，衡之近年因人頭帳戶取得困難，詐
    騙集團成員為取得人頭帳戶，或以高價收購，或以詐騙方式
    取得，欺罔方式千變萬化，若一般人會因詐騙集團成員言詞
    相誘而陷於錯誤，進而交付鉅額財物，則金融帳戶之持有人
    亦有因相同原因陷於錯誤，提供自己帳戶進而領取款項轉為
    虛擬貨幣或遊戲點數之情形，亦非全無可能，自不能以吾等
    客觀合理之智識經驗為基準，遽而推論被告必具相同警覺程
    度，而對「構成犯罪之事實必有預見」，更況一般人對於社
    會事物之警覺性或風險評估皆有個體差異，被告主觀上是否
    可預見將帳戶提供他人，可能作為他人不法收取款項之用亦
    不違背其本意，具詐欺、洗錢之不確定故意乙節，應考量個
    案具體情形而定。
  ㈢觀之被告已完整提供其與真實年籍不詳之「楊主管」LINE軟
    體對話內容，對方固僅回覆「，」而未有任何對話內容，然
    衡之斯時被告恰正與「+000000000」來電以語音通話中（通
    話時間甚長如前示，時間總計長達2小時25分），有前開被
    告手機通話紀錄擷圖存卷可稽，又該來電號碼，與基隆百福
    郵局電話完全相符（僅國碼有異），一般人甚有可能輕信該
    偽冒號碼來電者為郵局人員，且既對來電者尚無警戒防備之
    心，亦不可能啟動電話錄音存證以自保。雖被告曾對「楊主
    管」產生懷疑可能涉及詐騙而提出詢問，然時點已為其轉購
    GASH點數卡之最後幾筆時始提出疑問，最終仍受對方巧辭所
    欺，主觀上應尚未達「預見」對方使用其帳戶係為實施詐欺
    犯罪，及後續指示其轉購GASH點數之目的為隱匿犯罪所得之
    程度。
　㈣細繹被告所有之台新、新光2帳戶之交易明細，對照被告轉購
    GASH點數之便利商店顧客聯及與「楊主管」之對話紀錄，可
    見案發當日由詐欺集團匯入之款項僅119,970元，然被告購
    買遊戲點數所支出之款項則為12萬9,000元，且該等遊戲點
    數序號及密碼均已全數轉傳「楊主管」，則其中9,030元本
    屬被告原本帳戶內之款項，是被告所辯其亦係被害人，有財
    產受損一節，非屬子虛，衡諸1個正常理性之人，當無可能
    無償提供自己帳戶，任令詐欺集團得以隱身幕後，享受鉅額
    不法暴利，而無端任己身財產蒙受損失，且金額非小，又有
    身陷檢警追查、囹圄相加之危機，是以此節應可為被告並無
    預見其提領款項、轉購遊戲點數等行為確有可能構成詐欺、
    洗錢之有力證據。
　㈤被告自述於驚覺受騙後馬上於同日19時17分報案等語，有前
    開內政部警政署反詐騙諮詢專線紀錄表、基隆市警察局第三
    分局百福派出所受（處）理案件證明單（報案人均為被告）
    在卷可參，時間距離被告最末筆GASH點數卡轉傳予「楊主管
    」之時間即同日18時2分之時點僅1小時有餘，而對照本案告
    訴人之報案時間，卻落在3天後即110年3月16日，有前述内
    政部警政署反詐騙諮詢專線紀錄表、受理詐騙帳戶通報警示
    簡便格式表、金融機構聯防機制通報單（告訴人部分）存卷
    足憑，此與一般提供帳戶之詐欺集團車手，往往係帳戶遭警
    示後，或甚而經警通知後才到案說明之常情有異，是以被告
    上開立即報案之舉措，亦可輔佐認定其同係遭詐騙集團所欺
    之被害人無疑。　　
　㈥公訴意旨固以被告提出之購買GASH點數卡顧客聯上均有記載
    警語，稱遊戲點數多涉及詐騙，勿聽信他人指示購買，無法
    解除分期付款或其他設定、用途等語，然衡之此類熱感紙多
    呈捲曲狀、體積不大、上開文字甚細小，一般人收取後未必
    確能閱覽細讀其上記載全文，更況被告係於短時間內前往不
    同便利商店購買多達21張GASH點數卡，且斯時係與自稱郵局
    人員之詐騙集團成員長時通話如前述，於電話中受對方話術
    所惑，故有意否定上開警語，或無暇分心觀看上開警語，均
    屬可能之事，故被告所辯係沒有仔細看等語，當屬後者之情
    形，實難遽為被告不利之認定。
　㈦綜合上開情事，末細察被告自警詢、偵訊及至本院準備程序
    、審理程序中多次所述之本案情節均大體一致，並無前後扞
    隔、避重就輕或匿飾增減之情狀，依卷內證據實無法排除其
    所辯均與事實相符，依罪證有疑、惟利被告之原則以決，自
    應為被告有利之認定。公訴意旨認被告主觀上可預見將帳戶
    提供他人使用，有可能供他人犯罪之用，另轉購GASH點數卡
    序號及密碼轉傳予他人，應為掩飾、隱匿犯罪所得，具備詐
    欺、洗錢之不確定故意云云，並未就本案被告情形具體涵攝
    ，實有率斷。　
四、綜上所述，被告前開所辯應屬合理可信，公訴人所舉之證據
    及推論，均不足以證明被告主觀上確已預見將所有之帳戶提
    供予他人，及其後提領款項及轉購GASH點數卡，將序號及密
    碼轉傳予不詳人士等行為，主觀上具備可能構成詐欺、洗錢
    之不確定故意，揆諸前開說明，自難遽為被告不利之認定。
    此外，本院復查無其他積極證據足資認定被告有公訴人所指
    之詐欺取財、洗錢犯行，無從證明被告犯罪，自應為被告無
    罪之諭知
據上論斷，應依刑事訴訟法第301 條第1 項前段，判決如主文。
 
本案經檢察官黃佳權提起公訴，檢察官林秋田到庭執行職務。
中　　華　　民　　國　　111 　年　　11　　月　　8 　　日
                  刑事第二庭審判長法  官  王福康
                                  法  官  李岳
                                  法  官  鄭富容
以上正本證明與原本無異。
如不服本判決應於收受送達後20日內向本院提出上訴書狀，並應
敘述具體理由；其未敘述上訴理由者，應於上訴期間屆滿後20日
內向本院補提理由書( 均須按他造當事人之人數附繕本) 「切勿
逕送上級法院」。
中　　華　　民　　國　　111 　年　　11　　月　　8 　　日
                                  書記官  王一芳